臺灣士林地方法院民事裁定
111年度再字第1號
再審原告    連禹龍  

再審被告    王巽賢  

上列當事人間清償借款事件，再審原告對於中華民國109年8月31
日本院109年度訴字第528號確定判決提起再審之訴，本院裁定如
下：
    主      文
再審之訴駁回。
再審訴訟費用由再審原告負擔。
    事實及理由
一、按再審之訴，應於30日之不變期間內提起。前項期間，自判
    決確定時起算，判決於送達前確定者，自送達時起算。其再
    審之理由發生或知悉在後者，均自知悉時起算。但自判決確
    定後已逾五年者，不得提起。民事訴訟法第500條第1項、第
    2項定有明文。又按再審之訴，應以訴狀表明再審理由及關
    於再審理由並遵守不變期間之證據，提出於管轄法院為之。
    再審之訴不合法者，法院應以裁定駁回之。同法第501條第1
    項第4款、第502條第1項分別定有明文。準此，提起再審之
    訴，應於起訴狀中表明民事訴訟法第496 條第1 項各款之再
    審事由，及遵守不變期間之證據，否則其訴即不合法，無庸
    命其補正，得逕以裁定駁回之（最高法院60年台抗字第538 
    號、70年台再字第35號裁判意旨參照）。
二、再審原告起訴主張略以：再審被告前對伊起訴請求返還借款
    ，經本院109年度訴字第528號確定判決（下稱原確定判決）
    命伊給付再審被告新臺幣（下同）90萬5205元暨其中65萬元
    自民國108年1月31日起算之法定遲延利息，再審被告並執原
    確定判決聲請強制執行，查封拍賣伊名下財產。惟原確定判
    決事件中，再審被告固提出兩造於100年6月1日簽立之借貸
    契約，欲證明伊向再審被告借款90萬元、約定清償期為102
    年5月31日之事，然再審被告實際上並無交付任何金錢予伊
    ，兩造間之借貸關係不存在；至再審被告所提108年1月30日
    伊匯款25萬元予再審被告之紀錄，乃伊為履行臺灣高等法院
    105年度上易字第2480號刑事判決（原審案號為臺灣臺北地
    方法院104年度易字第355號、105年度易字第856號）之緩刑
    條件，並非向再審被告清償所稱90萬元之借款，此有伊與再
    審被告母親之對話紀錄可證。嗣伊為此對再審被告提起侵權
    行為損害賠償之訴，請求再審被告給付伊90萬5205元，經臺
    灣臺北地方法院110年度訴字第5758號事件審理在案，該事
    件審判長於110年12月3日當庭諭知需提起再審之訴，再審原
    告於知悉後30日內提起本件再審之訴，尚未逾民事訴訟法第
    500條第1項所定之30日不變期間。又依臺灣高等法院105年
    度上易字第2480號刑事判決、臺灣臺北地方法院104年度易
    字第355號及105年度易字第856號刑事判決及全卷證資料、
    伊與再審被告母親間之對話紀錄，可證前述25萬元匯款係伊
    履行緩刑條件，並非清償部分借款，本件有民事訴訟法第49
    6條第1項第13款之再審事由，爰提起本件再審之訴等語。並
    聲明：㈠原確定判決廢棄；㈡再審被告於第一審之訴駁回，或
    發回本院民事庭。
三、經查：
㈠、原確定判決法院因再審原告之應受送達處所不明，依民事訴
    訟法所定程序對再審原告公示送達起訴狀繕本及言詞辯論通
    知書，嗣原確定判決法院於109年8月31日宣示判決，並於同
    年9月2日對再審原告公示送達判決，因再審原告未提起上訴
    ，原確定判決即於同年月25日確定等情，業經本院調取原確
    定判決事件卷宗予以查明。惟原確定判決確定後，再審原告
    遲至110年12月30日始提起本件再審之訴，有民事再審起訴
    狀上收狀戳章可稽，顯已逾前揭30日之法定不變期間。
㈡、再審原告雖主張：伊於臺灣臺北地方法院110年度訴字第5758
    號事件中，經該事件審判長於110年12月3日當庭諭知需提起
    再審之訴後，始知悉有民事訴訟法第496條第1項第13款所定
    之再審事由云云。惟查再審原告主張發現原確定判決未經斟
    酌之臺灣高等法院105年度上易字第2480號刑事歷審判決所
    載之內容、再審原告與再審被告母親間之107年11月18日對
    話紀錄等證據，雖未陳明係於何時發現，然依其於110年5月
    12日對再審被告提起臺灣臺北地方法院110年度訴字第5758
    號損害賠償訴訟之訴，係主張：伊雖於100年6月1日簽立90
    萬元之借貸契約，惟兩造間僅有臺灣高等法院105年度上易
    字第2480號判決所載再審被告匯予伊100萬元之投資款往來
    ，再審被告實際再無交付任何借款予伊，伊於108年1月30日
    匯款25萬元予再審被告，係伊為履行臺灣高等法院105年度
    上易字第2480號刑事判決之緩刑條件，並非向再審被告清償
    90萬元之借款，此有伊與再審被告母親之對話紀錄可證，再
    審被告執原確定判決聲請對伊強制執行，造成伊財產上之損
    失，應依民法第184條第1項後段，負害賠償責任等旨，有再
    審原告提出之民事起訴狀可稽(本院卷第116至128頁)。復參
    酌臺灣高等法院105年度上易字第2480號刑事案件之被告即
    為本件再審原告，再審原告既歷經偵查及刑事案件之審理程
    序，當知悉該案審理之訴訟資料。準此，再審原告至遲於撰
    寫110年5月12日起訴狀時已知悉原確定判決，及臺灣高等法
    院105年度上易字第2480號刑事判決(含歷審判決)、再審原
    告與再審被告母親間之對話紀錄等證物及其內容。申言之，
    再審原告至遲於110年5月12日已知悉本件再審原告所主張之
    再審事由存在，則縱認本件再審期間應自再審原告知悉再審
    理由時起算，至再審原告於同年12月30日提起本件再審之訴
    時，亦已逾前揭30日之法定不變期間。
㈢、從而，本件再審之訴，已逾民事訴訟法第500 條第1項所定法
    定不變期間，於法未合，應予駁回之。
四、據上論結，本件再審之訴為不合法，依民事訴訟法第502條
    第1項、第505條、第95條、第78條，裁定如主文。
中　　華　　民　　國　　111 　年　　5 　　月　　19　　日
                民事第一庭  法  官  劉逸成
以上正本證明與原本無異。
如不服本裁定，應於裁定送達後10日之不變期間內，向本院提出
抗告狀，並繳納抗告費新臺幣1,000 元。
中　　華　　民　　國　　111 　年　　5 　　月　　19　　日
                            書記官  康雅婷